【裁判字號】    98,易,452
【裁判日期】    980831
【裁判案由】    傷害
【裁判全文】
臺灣基隆地方法院刑事判決               98年度易字第452號
公  訴  人  臺灣基隆地方法院檢察署檢察官
被      告  乙○○
上列被告因傷害案件，經檢察官聲請以簡易判決處刑（98年度偵
字第1565號），本院認為不宜逕以簡易判決處刑，經改依通常程
序審理後判決如下
    主  文
乙○○因過失傷害人，處拘役肆拾日，如易科罰金，以新臺幣壹
仟元折算壹日。未扣案之菜刀壹把，沒收之。
    事  實
一、緣乙○○之女兒王佩婷前向丙○○借款新臺幣（下同）50,0
    00元購買機車，因尚有借款17,000元未清償，丙○○於向王
    佩婷催討未果下，乃思轉向乙○○索討上開王佩婷之欠款，
    遂於98年3 月10日中午1 時許，至基隆市仁愛區○○○路51
    巷口乙○○經營之麵攤，向乙○○索討上開王佩婷積欠之款
    項，乙○○認係王佩婷積欠丙○○借款，因之拒絕還款，且
    因時值中午麵攤上客人頗多，乃出言要丙○○離去，丙○○
    見乙○○拒絕還款，憤而拿起麵攤前桌子上之筷子桶，朝乙
    ○○丟擲，並衝至乙○○右後方，以手拉扯乙○○的頭髮，
    斯時乙○○正站在麵攤，手持所有之菜刀切客人點用之小菜
    ，其本應注意手持菜刀揮舞，所持菜刀有可能傷及站在其手
    所揮舞範圍內之人之身體，而依上開其與丙○○發生衝突之
    情形而言，應可注意及此，詎其竟疏未注意放下手中菜刀，
    即貿然舉其持有菜刀之右手向後揮舞，阻止丙○○拉扯其頭
    髮，致手持菜刀不慎劃傷丙○○左臉部，丙○○因而受有左
    臉部撕裂傷6 公分之傷害。
二、案經丙○○訴由基隆市警察局第一分局移送臺灣基隆地方法
    院檢察署檢察官偵查後聲請簡易判決處刑。
    理  由
壹、程序事項
一、按檢察官聲請以簡易判決處刑之案件，經法院認為有刑事訴
    訟法第451 條之1 第4 項但書之情形者，應適用通常程序審
    判之，同法第452 條著有規定。本件檢察官聲請簡易判決處
    刑認被告涉犯刑法第277 條第1 項之傷害罪嫌，然本院依據
    被告之供述、證人丙○○、王國忠及陳朝宗之證言，認被告
    係犯刑法第284 條第1 項前段之過失傷害罪（詳後認定），
    ，是本件核有刑事訴訟法第451 條之1 第4 項但書第2 款所
    定之情形，乃改適用通常程序審判之，合先敘明。
二、次按被告以外之人於審判外之言詞或書面陳述，除法律有規
    定者外，不得作為證據。又被告以外之人於審判外之陳述，
    雖不符合同法第159 條之1 至第159 條之4 之規定，但經當
    事人於審判程序同意作為證據，法院審酌該言詞陳述或書面
    陳述作成時之情況，認為適當者，亦得為證據。當事人、代
    理人或辯護人於法院調查證據時，知有第159 條第1 項不得
    為證據之情形，而未於言詞辯論終結前聲明異議者，視為有
    前項之同意，刑事訴訟法第159 條第1 項及第159 條之5 分
    別定有明文。本件被告及檢察官於言詞辯論終結前，就本件
    卷內被告以外之人於審判外之陳述（包括人證、書證），於
    本院審理時均表示不爭執，且同意做為證據，經本院審酌該
    等證據之做成情況，核無違法取證或其他瑕疵，認均適為本
    案認定事實之依據，依刑事訴訟法第159 條之5 規定，均有
    證據能力。
貳、實體事項
一、上開事實，業據被告乙○○迭於警詢（見偵卷第4 頁）、偵
    訊（見偵卷第14頁）時坦承在卷，並於本院訊問、審理時供
    稱：「丙○○一到麵攤來就跟我先生講還款的事情，我是站
    在麵攤裡面拿著刀子正在切肉，我有跟丙○○說現在正是中
    午，請她晚一點再來講，結果她就開始大小聲的在罵，我就
    大聲趕請丙○○離開，丙○○聽了我所說的話後，就拿起桌
    上筷子所裝的鐵簍，朝麵攤扔過來，但是沒有扔到我，我又
    再一次趕丙○○離開，因為我一邊在忙著為客人送菜，不知
    丙○○何時走到麵攤裡面，在我的右後方拉我的頭髮，我就
    反射性直接舉起右手要撥開丙○○的手，因為當時正在切菜
    ，右手拿刀，所以才不小心劃到丙○○的臉」等情（見本院
    98年度基簡字第776 號卷第14頁、第30頁、本院98年度易字
    第452 號卷第7 頁、第9 頁），核與證人即當時在場之被告
    配偶王國忠於本院訊問時證稱：「當天中午我和一個客人在
    麵攤旁的水果攤前聊天，丙○○問我我女兒欠她錢的事要怎
    麼處理，我跟她說我女兒滿20歲，這件事跟我沒關係，錢跟
    我女兒要，她就一臉不高興，到麵攤裡面，跟我太太說欠她
    的錢何時要還，當時店內生意很好，我沒有聽到丙○○跟我
    太太說什麼，她一不高興就拿起裝筷子的鐵簍往我太太丟過
    去，丟過去後我在旁邊跟丙○○說你幹什麼，丙○○就跑到
    麵攤裡，當時我太太正在用右手拿刀切肉，丙○○從我太太
    的右後側拉我太太的頭髮，我太太用右手拿著刀往後揮擋開
    ，不小心劃到丙○○的左臉頰，我看到後就進去將他2 人抓
    開，看到丙○○的左臉頰有流血，我就趕快把我太太的刀子
    拿下來」等語（見同前本院卷第30-31 頁）、及證人即當時
    在被告麵攤用餐之客人陳朝宗於本院訊問時結證稱：「98年
    3 月10日中午有去乙○○的麵攤吃米苔目，當時坐在面對麵
    攤右手邊的桌子，麵攤的右手邊就是水果攤，用餐時看到丙
    ○○到麵攤找王國忠講話，但講什麼我不清楚，講完之後王
    國忠坐到麵攤前的長條椅子上，也就是算坐在我的左手邊，
    我看到丙○○有隔著麵攤在跟老闆娘吵架，老闆娘站在麵攤
    裡面，丙○○站在麵攤外，兩人一直在吵，吵的內容不清楚
    ，丙○○就將王國忠坐的麵攤上裝筷子的鐵簍朝老闆娘丟過
    去，丟完筷子丙○○就走到麵攤裡面去，我抬頭一看，丙○
    ○站在麵攤裡面用手抓老闆娘頭髮，我看到老闆娘右手揮起
    來，手上有拿刀子，後來丙○○就跑出去」等語（見同前本
    院卷第32頁）大致相符，足認被告係因遭丙○○拉扯頭髮，
    一時情急，未放下右手切菜之菜刀，即貿然舉起持有菜刀之
    右手，欲阻止丙○○拉扯其頭髮之行為，因而所持之菜刀不
    慎劃傷丙○○左臉部，而非有意為之，且發生丙○○受傷之
    事實亦非出於被告之本意，是難認被告有傷害丙○○之故意
    。證人丙○○於本院訊問時初證稱不知何時遭被告持刀劃傷
    ，是聽到旁人要被告先生將被告手中刀子拿起來，才知道被
    告有拿刀，嗣證稱其遭被告壓倒在地，被告將其右手曲著頂
    著其下巴，並坐在其肚子上，其無法動彈，其就拉扯被告頭
    髮加以反抗，這時其聽見旁邊的人叫被告把刀子拿起來，被
    告就在這時拿刀子劃其左臉部云云（見同前本院卷第28頁）
    ，已可見丙○○之證言有誇大不實之處，再參諸丙○○證稱
    被告有將其壓倒在地，並坐在其肚子乙節，亦核與證人許國
    忠、陳朝宗所證情節不符，足徵丙○○證述被告「故意」畫
    傷其左臉部云云非屬事實，無從採信。又丙○○遭被告持刀
    劃傷後，受有左臉部6 公分撕裂傷之傷害，亦有長庚紀念醫
    院基隆分院診斷證明書1 紙在卷可憑。再者，被告係成年人
    ，有其年籍資料在卷可憑，且其從事餐飲業，平日有持菜刀
    切菜之經驗，對於菜刀鋒利，持以揮劃，有可能傷及站在其
    手所揮舞範圍內之人之身體乙節，自應知之甚稔，而其縱因
    遭丙○○拉扯頭髮，急欲阻止丙○○之行為，亦應先將所持
    菜刀放下再為之，詎其竟疏未注意放下所持菜刀，即貿然舉
    起持有菜刀之右手，其行為具有過失，乃灼然甚明，且其過
    失與丙○○所受傷害間，具有相當因果關係。綜上，本案事
    證明確，被告之犯行洵堪認定，應依法論科。
二、核被告所為，係犯刑法第284 條第1 項前段之過失傷害罪（
    被告雖係從事餐飲業，持刀切小菜屬其執行業務之行為，然
    本件證人丙○○遭被告所持菜刀不慎劃傷左臉部，並非緣於
    被告之執行業務，是被告所為核與同法第284 條第2 項業務
    過失傷害之構成要件間），檢察官認被告係犯刑法第277 條
    第1 項之傷害罪，尚有未合，然因社會基本事實同一，本院
    乃依職權變更起訴法條後，依法予以審理。本院審酌本案發
    生原因、被告過失程度、證人丙○○所受傷勢、被告犯後坦
    承犯行，並願意賠償丙○○所受損害，然因雙方就賠償條件
    未能達共識，致未能達成和解等一切情狀，量處如主文所示
    之刑，併諭知易科罰金之折算標準。被告持以劃傷丙○○之
    菜刀係被告所有，且該把菜刀雖未據扣案，然現仍在被告持
    有中，尚未滅失，已據被告供明在卷（見偵卷第4 頁），爰
    依刑法第38條第1 項第2 款宣告沒收之
據上論斷，應依刑事訴訟法第452 條、第284 條之1 、第299 條
第1 項前段、第300 條，刑法第284 條第1 項前段、第41條第1
項前段、第38條第1 項第2 款，刑法施行法第1 條之1 ，判決如
主文。
本案經檢察官甲○○到庭執行職務。
中    華    民    國    98    年    8     月    31    日
                  刑事第一庭法  官  劉桂金
以上正本證明與原本無異。
如不服本判決應於收受送達後10日內向本院提出上訴書狀，並應
敘述具體理由；其未敘述上訴理由者，應於上訴期間屆滿後20日
內向本院補提理由書 (均須按他造當事人之人數附繕本)「切勿
逕送上級法院」。
中    華    民    國    98    年    8     月    31    日
                            書記官  劉如純
附錄論罪科刑法條：
刑法第284條第1項
因過失傷害人者，處6 月以下有期徒刑、拘役或5 百元以下罰金
，致重傷者，處1 年以下有期徒刑、拘役或5 百元以下罰金。


司法院資訊處製作；財團法人民間司法改革基金會備份。
